# 请教陈老师，关于股权投资

提问人：Alisa_wang 时间：2012-09-05 23:50:05
A公司有两个子公司B和C公司。A以对B公司的股权，做为对C公司的增资。 假设A公司对B公司投资成本 700 万，B公司转让日净资产1000 万，评估价值 1500 万，约定以 1500 万做为增资金额办理验资。 （ 1 ）对C公司而言，是同一控制下企业合并。 借：长期投资-B 1000 资本公积 500 贷：实收资本 1500 这样处理是否正确？
（ 2 ）对A公司单体报表而言，是否要确认转让B公司做为C公司投资实现的 500 万增值做为投资收益？ 借：长期投资-C 1500 贷：
长期投资—B 700 投资收益 300 投资收益 500 ？ 或： 借：长期投资-C 1000 贷：长期投资-B 700投资收益 300 哪个正确 ？
（ 3 ）在合并报表层面如果处理？需要把所有收益或资本公积全部抵掉吗？但C公司的注册资本确实已经按评估值增资了,如何处理？

回答人：chenyiwei
回复 Alisa_wang 的帖子
1 、对于C公司而言，严格来说按照会计准则规定应这样处理。但在实务中，如果按照同一控制下合并中被合并方的公允价值增加实收资本的，则为了避免个别报表层面资本公积出现负数，也可以在个别报表层面将接受投入的同一控制下被合并方的股权投资以评估值进行初始计量，但在合并报表层面，其各项资产、负债应恢复到原帐面价值计量，差额冲减资本公积。
2 、A以B公司的股权对C增资，由于交易前后B和C都是A的子公司，A并未因此改变其所能控制的经济资源及其风险报酬特征，因此应作为一项不具有商业实质的非货币性资产交换交易处理，按照投出资产（对B的股权投资）的原帐面价值 700 万元增加对C的长投。

回答人：chenyiwei
回复 Alisa_wang 的帖子
1 、如果股东同意以 700 万元作为实收资本，而出资资产的帐面价值为 1000 万元，大于拟增加的资本额，因此被投资企业对这些构成业务的资产应按原帐面价值入账，即增加 700 万元实收资本， 300 万元资本公积。
合并报表层面的股东权益按照法律规定的口径分类不具有实质上的意义（合并报表主体并非法律主体），因此合并报表层面资本公积出现负数应是允许的。 2 、A的合并报表层面不会受到该内部投资交易的影响。

回答人：chenyiwei
回复 Alisa_wang 的帖子
1 、该条规定出自《企业会计准则第 2 号——长期股权投资》第四条，适用于非企业合并形成的长期股权投资。
2 、B公司本身就是A公司的子公司，所以A公司再增持对B公司的股权投资就不是企业合并，其初始成本的确定适用 2 号准则第四条，而不是第三条。如果原先持股但不控制，后续通过增资取得控制权的，则按《企业会计准则解释第 4 号》第三条处理。 3 、会计和税法是两个互相独立的体系，不能以税务规定作为会计处理的依据。 4 、假设 1500 万元代表了标的股权的公允价值，则A公司作为转让方可确认处置损益，到合并报表时抵销。

提问人：Alisa_wang 时间：2012-09-11 13:05:01
回复 chenyiwei 的帖子
1 、该股权价值为 1500 万，按 1000 入长期股权投资， 700 万入实收资本， 300 万入资本公积，会有什么障碍吗？好像工商部门要求按公允价值确定啊？

回答人：chenyiwei
我理解应无重大问题。工商关注的是防范出资不实情况。此处不涉及出资资产不实，仅仅是会计处理的影响。

提问人：Alisa_wang 时间：2012-09-11 13:46:50
回复 chenyiwei 的帖子
我是这样理解的，评估值 1500 万，股东约定以 1000 万做为注册资本，那在验资报告中肯定要提到 500 万做为资本溢价。
那会计处理：借：长投 1000 资本公积 500 贷：实收资本 1000 资本公
积 500 这样体现就是 1000 万的长投和 1000 万的实收资本，没问题吧。总觉得比较怪

回答人：chenyiwei
遇到这种情况，建议验资报告中写得模糊一些，例如“余额作为资本公积”，而不要具体写余额多少。